最高法院刑事判決　　　　　　　　　 111年度台上字第3062號
上　訴　人　傅子建



選任辯護人　吳明益律師
上列上訴人因違反毒品危害防制條例案件，不服臺灣高等法院花
蓮分院中華民國111年1月6日第二審更審判決（110年度原上更一
字第6號，起訴案號：臺灣花蓮地方檢察署108年度偵字第5247號
），提起上訴，本院判決如下：
    主  文
上訴駁回。
    理  由
一、按刑事訴訟法第377 條規定，上訴於第三審法院，非以判決
    違背法令為理由，不得為之。是提起第三審上訴，應以原判
    決違背法令為理由，係屬法定要件。如果上訴理由書狀並未
    依據卷內訴訟資料，具體指摘原判決不適用何種法則或如何
    適用不當，或所指摘原判決違法情事，顯與法律規定得為第
    三審上訴理由之違法情形，不相適合時，均應認其上訴為違
    背法律上之程式予以駁回。至原判決有無違法，與上訴是否
    以違法為理由，係屬二事。
二、原判決綜合全案證據資料，本於事實審法院採證認事之職權
    ，認定上訴人傅子建有如其犯罪事實欄（下稱事實欄）所載
    共同意圖販賣而持有第二級毒品甲基安非他命犯行，因而撤
    銷第一審之科刑判決，改判就起訴之犯罪事實，變更檢察官
    所引應適用之法條（毒品危害防制條例第4條第2項），論處
    上訴人共同犯意圖販賣而持有第二級毒品罪刑，並諭知相關
    沒收（追徵）。已詳敘其憑以認定的理由，且其所為論斷，
    俱有卷存證據資料可資覆按，從形式上觀察，並無足以影響
    其判決結果之違背法令情事存在。
三、上訴意旨略以：
  ㈠上訴人係單純受有「施用」甲基安非他命需求之徐俊傑所託
    ，向綽號「阿庭」之人洽談購買甲基安非他命之價格，並於
    雙方談妥後，代為轉交甲基安非他命及價金，僅有幫助「施
    用」之犯意，且未從中獲得任何利益。原判決逕認上訴人與
    徐俊傑共同意圖販賣而持有甲基安非他命犯行，而未說明上
    訴人與徐俊傑就此有何犯意聯絡及行為分擔，有理由不備之
    違誤。
  ㈡上訴人於原審審理時聲請傳喚徐俊傑調查，用以證明徐俊傑
    係供己「施用」而委請上訴人向「阿庭」購買甲基安非他命
    ，其不知徐俊傑係要「販賣」牟利等情，應有調查之必要。
    原判決逕認無依聲請調查必要，遽為不利於上訴人之認定，
    有應於審判期日調查之證據而未予調查之違法。
四、本院查：
  ㈠證據的取捨、證據的證明力及事實的認定，都屬事實審法院
    裁量、判斷之職權；如其此項裁量、判斷，並不違反客觀存
    在的經驗法則或論理法則，且於判決內論敘其何以作此判斷
    的心證理由者，即不得單憑主觀，任意指摘其為違誤，而據
    為提起第三審上訴的合法理由。
    事實審法院認定事實，並不悉以直接證據為限，其綜合調查
    所得之各項直接證據及間接證據，本於合理之推論而為判斷
    ，應認適法。所謂補強證據，並非以證明犯罪構成要件的全
    部事實為必要，倘得以佐證證人之指證非屬虛構，而能予保
    障其陳述之憑信性者，即足當之。又認定事實之證據，必須
    就卷內相關聯之證據資料，予以整體觀察判斷，不得將有關
    聯性之證據割裂，就各個證據為單獨之評價判斷。
    又以自己犯罪之意思而參與犯罪，無論所參與者是否犯罪構
    成要件之行為，皆為正犯，而非幫助犯。就販賣毒品而言，
    舉凡接洽交易、討價還價，送交毒品、收取價金等各項作為
    ，皆屬販賣毒品的構成要件以內行為，一旦參與，即屬共同
    正犯，而非單純幫助犯。再者，共同正犯間之犯意，在合同
    意思範圍內，各自分擔犯罪行為之一部，相互利用他人之行
    為，以達其犯罪之目的者，原不必每一階段均參與，祇須分
    擔犯罪行為之一部，即應對於全部所發生之結果共同負責，
    不問犯罪動機起於何人，犯意聯絡，亦不限於事前有所謀議
    ，倘於行為當時，基於相互利用其他共犯行為之認識，而以
    共同犯罪之意思參與者，縱事前並未就犯罪有所謀議，亦無
    礙於共同正犯之成立。
    原判決主要係依憑上訴人於原審審理時所為不利於己部分之
    供述，核與徐俊傑於檢察官訊問及第一審審理時所證情節大
    致相符，並佐以卷內上訴人、徐俊傑於購買甲基安非他命前
    所為對話之通訊監察錄音譯文等證據資料，而為上揭事實認
    定。其不採上訴人所持其與徐俊傑無共同意圖販賣而持有甲
    基安非他命之犯意聯絡及行為分擔之辯解，已詳為指駁、說
    明：上訴人於原審審理時供承：其於民國105 年間就知道徐
    俊傑有「販賣」甲基安非他命，徐俊傑係其固定之「藥頭」
    。其知悉徐俊傑係為「販賣」而委託其向「阿庭」購買甲基
    安非他命。其以為徐俊傑於事成之後，會「請」其施用，或
    之後可以較便宜之價格向徐俊傑購買等語。可見上訴人知悉
    徐俊傑購買甲基安非他命係欲伺機「販賣」，因貪圖徐俊傑
    可能免費提供施用或便於日後購買之好處，與徐俊傑基於意
    圖販賣而持有甲基安非他命之犯意聯絡，出面與「阿庭」磋
    商價格、相約交易，以及居中轉交甲基安非他命及價金等旨
    。原判決認定上訴人有共同意圖販賣而持有甲基安非他命犯
    行，自有所本。此部分上訴意旨泛言指摘：原判決有理由不
    備之違法云云，洵非上訴第三審之合法理由。
  ㈡所謂應於審判期日調查之證據，係指該證據與判斷待證事實
    之有無，具有關聯性，倘經調查所能證明者，得以推翻原審
    判決所確認之事實，而得據以為不同之認定而言。如係無從
    調查之證據方法，或僅係枝節性問題，或所證明之事項已臻
    明瞭，當事人聲請調查之證據，欠缺其調查之必要性及可能
    性，縱未調查，均與所謂應調查而未調查之違背法令情形不
    相適合。又證人已由法官合法訊問，且於訊問時予當事人詰
    問之機會，其陳述明確別無訊問之必要者，不得再行傳喚，
    刑事訴訟法第196條定有明文。
    原判決說明：上訴人聲請傳喚徐俊傑調查，用以證明其係為
    供己「施用」，而委託上訴人向「阿庭」購買本件之甲基安
    非他命云云。然上訴人坦承其知悉徐俊傑前有「販賣」甲基
    安非他命之犯行，又徐俊傑所購買8.5 公克之數量甚多，足
    以佐證徐俊傑係為伺機「販賣」牟利而請託上訴人出面洽購
    ，待證事實已明，上訴人聲請傳喚徐俊傑調查，核無必要等
    旨。
    稽之徐俊傑於檢察官訊問時到庭作證，並於第一審審理時由
    檢察官、上訴人之選任辯護人予以詰問，就其請託上訴人向
    「阿庭」購買甲基安非他命之情形證述明確（見偵字第3887
    號卷第49至51頁、第一審卷第112至118頁），已無訊問之必
    要，自不得再行傳喚。原判決認無再行傳喚徐俊傑調查之必
    要，自無上訴意旨所指調查職責未盡之違法可言。
五、本件上訴意旨，係置原判決所為明白論斷於不顧，仍持已為
    原判決指駁之陳詞，再事爭辯，或對於事實審法院取捨證據
    、判斷證據證明力之職權行使，任意指為違法，核與法律規
    定得為上訴第三審理由之違法情形，不相適合。應認本件上
    訴為違背法律上之程式，予以駁回。
據上論結，應依刑事訴訟法第395條前段，判決如主文。
中    華    民    國   111    年    8     月    11    日
                  刑事第五庭審判長法  官  李  錦  樑  
                                  法  官  周  政  達  
                                  法  官  吳  淑  惠  
                                  法  官  錢  建  榮  
                                  法  官  林  孟  宜  
本件正本證明與原本無異
                                  書記官
中    華    民    國   111    年    8     月    24    日